【裁判字號】    90,交上訴,55
【裁判日期】    900817
【裁判案由】    公共危險等
【裁判全文】
臺灣高等法院高雄分院刑事判決                      九十年度交上訴字第五五號
    上  訴  人
    被      告  蔡家霖
右上訴人因公共危險等案件，不服臺灣高雄地方法院九十年度交訴字第七五號，中華
民國九十年五月三十一日第一審判決（起訴案號：臺灣高雄地方法院檢察署八十九年
度偵字第一八二八七號）提起上訴，本院判決如左：
    主  文
原判決關於遺棄及定執行刑部份，撤銷。
蔡家霖駕駛動力交通工具肇事，致人受傷而逃逸，處有期徒刑拾月。
其餘上訴駁回。
蔡家霖第二項所處之刑，與前項過失致死上訴駁回所處有期徒刑拾月，應執行有期徒
刑壹年貳月。
    事  實
一、乙○○考領有小行車駕駛執照，於民國（以下同）八十九年七月廿一日上午二時
    許，在高雄市左營區○○○路南站附近與友人一起飲用高粱酒，酒後（其酒醉已
    達不能安全駕駛犯行，另由檢察官起訴審理中）仍駕駛其所有車牌號碼ＹＷ─０
    五七二自用小客車，沿高雄市○○區○○路，由南往北方向行駛，接近後昌路與
    宏毅路口前行時，適有林忠義騎乘之車號ＯＪＲ─七六五號重機車同向在前行駛
    ，乙○○應注意車前狀況，並隨時採取必要安全措施，以預防危險之發生，及在
    市區道路駕駛，時速不得超過每小時四十公里，且依當時情形，又無不能注意之
    情形。竟疏於注意，不勝酒力而以每小時八十至九十公里之高速超速駕駛，且未
    注意車前狀況，而自後追撞同向由林忠義所騎乘之車號ＯＪＲ─七六五號重機車
    ，致林忠義人車倒地頭部嚴重外傷等傷害，乙○○竟因一時心驚，另萌駕車逃逸
    之犯意，未停車查看，快速逃逸，林忠義經路人送醫急救，惟其傷重仍於同年月
    二十三日十分許，終因頭部外傷腦挫傷不治死亡。因乙○○撞人後，車牌一面遺
    落現場經發現，嗣經警到場處理而循線查獲上情。乙○○於當日五時二十七分許
    經警於其友人住處查獲，以酒精測試器檢測酒精濃度，測得其呼氣所含酒精濃度
    達每公升○˙三七毫克，先係否認撞人逃逸情事，經警提示已查獲肇事車輛號牌
    等，始坦承酒後駕駛致人於死並肇事逃逸等情。
二、案經被害人林忠義之女甲○○訴由高雄市政府警察局楠梓分局報請台灣高雄地方
    法院檢察署檢察官偵查起訴。
    理  由
一、右開犯罪事實業據上訴人即被告乙○○（下稱被告）於警、偵訊、原審及本院審
    理時供認不諱，核與甲○○即死者林忠義之女於警、偵訊時指述之情節相符，並
    有道路交通事故調查報告表、現場照片附卷可稽，被害人林忠義確係因本件車禍
    致腦挫傷而死亡乙情，亦經台灣高雄地方法院檢察署檢察官率同法醫相驗屬實，
    有勘驗筆錄一份暨相驗屍體證明書、驗斷書各一份附卷可稽。而酒精對人體造成
    之影響，於呼氣時酒精濃度達每公升零點二五毫克時即會輕度中毒，造成輕度協
    調功能降低；本案被告為警查獲作測試酒精濃度時係酒後之五時二十七分許，其
    吐氣所含酒精濃度之測試已達為每公升○˙三七毫克，有酒測報告可按，顯然於
    被告於駕車之始，其體內酒精濃度即高於肇事後所測得之數值，被告自承飲用高
    粱酒五、六杯，因意識不清才撞到騎車直行在前之被害人，其有達酒醉駕車之情
    形甚明，又稽之卷附車損相片，被告所駕車輛右前車頭及玻璃嚴重毀損，足認被
    告當時顯以極高時速駕車，由後追撞前行騎機車之被害人，再參以一般之被告所
    供述均係有利於己之辯解，本件被告坦稱自己有以時速八十或九十公里以上之速
    度行車之情事，應屬實情。
二、按汽車行車速度應依標誌之規定，不得超速行駛，在市區道路，時速不得超過四
    十公里，且飲酒後其吐氣所含酒精成份超過每公升零點二五毫克以上時，不得駕
    車，而汽車行駛時，駕駛人應注意車前狀況，並隨時採取必要之安全措施，道路
    交通安全規則第一百一十四條第二款、第九十三條第一項第一款、第九十四條第
    三項分別定有明文。被告既考領有小型車駕駛執照，對上開規定應知之甚詳，其
    駕車自應遵守上揭規定，而依其智識能力及當時情形，並無不能注意之情事，乃
    竟疏未注意，於開車前飲酒，不勝酒力下而以每小時八十至九十公里之高速超速
    駕駛，且未注意車前狀況，而自後追撞同向由被害人林忠義所騎乘之重機車肇事
    ，被告行為顯有過失，其過失行為與被害人之死亡間顯有相當因果關係。本件事
    證明確，被告犯行洵堪認定，應予依法論處。
三、核被告所為係犯刑法第一百八十五條之四之駕駛動力交通工具肇事，致人受傷而
    逃逸罪及同法第二百七十六條第一項之過失致人於死罪。被告酒後駕車，因而致
    人受死，依法應負刑事責任，是被告有關普通過失致死部分，依道路交通管理處
    罰條例第八十六條第一項規定，加重其刑至二分之一。被告所犯上開肇事罪與普
    通過失致死罪間，因係出於不同之犯意，犯意各別，行為互殊，應分論併罰。
四、原審就被告過失致死罪部份，認被告罪證明確，因而適用刑法第二百七十六條第
    一項，道路交通管理處罰條例第八十六條第一項、罰金罰鍰提高標準條例第一條
    前段，並審酌被告雖無犯罪前科，犯後已思悔悟，然其酒後快車而產生高度危險
    性因而致人於死情節不輕，枉顧他人合法使用道路之行動安全，犯罪後逃逸並掩
    飾罪跡，更企圖將車輛謊報遺失，與友人勾串卸責，見警訊筆錄記載即明，情狀
    惡劣，就被害家屬而言，屬極嚴重之心中創傷。雖已與被害人親屬達成民事和解
    全數賠償二百六十萬元，有調解書、匯款單為憑，仍無以慰被害人親屬之傷痛等
    及其他一切情狀，就該部份量處有期徒刑十月。經核原判決此部份認事用法，均
    無不合，量刑亦甚妥適，被告上訴意旨，以量刑過重，指摘原判決不當，為無理
    由，應予駁回。
五、原審就肇事遺棄罪部份，予以被告論罪科刑，固非無見，惟查：被告駕車肇事致
    人受傷逃逸，僅成立單純刑法第一百八十五條之四肇事遺棄一罪，並不另成立刑
    法第二百九十四條第一項之違背法令義務遺棄罪，蓋本件被告駕車肇事後，係高
  速前行離去，並未在現場停車查看，且被告於本院調查中供稱：「：我開車撞到
    的時候，我只知道撞到東西，不知撞到人，也不知道被害人受傷情形，肇事後我
    的車子並沒有停下來：」等語（見本院卷第二十一頁），始終否認知悉有撞到被
    害人或知被害人傷重屬無自救力之人，本院查無證據證明被告有遺棄無自救力之
    人之故意，是被告就有義務者遺棄部分犯罪不能證明（況被告此部份若成立犯罪
    ，因被害人最後死亡，自係成立刑法第二百九十四條第二項之加重結果犯，而非
    同條第一項之罪），原判決認定被告除犯刑法第一百八十五條之四肇事遺棄罪外
    ，另犯刑法第二百九十四條第一項有義務者遺棄罪，且以被告一駕車肇事後遺棄
    無自救力之人於事故現場後逃逸之行為，觸犯上開二罪，為想像競合犯，依刑法
    第五十五條前段之規定，應從較重情節之第二百九十四條第一項之違背法令義務
    遺棄罪處斷云云，自有未洽。被告上訴意旨，以量刑過重，指摘原判決此部份不
    當，為有理由，自應由本院將此部份及定執行刑部分予以撤銷改判，爰審酌被告
    雖無犯罪前科，犯後已思悔悟，然其酒後快車而產生高度危險性因而致人於死情
    節不輕，枉顧他人合法使用道路之行動安全，犯罪後逃逸並掩飾罪跡，更企圖將
    車輛謊報遺失，與友人勾串卸責，見警訊筆錄記載即明，情狀惡劣，就被害家屬
    而言，屬極嚴重之心中創傷。雖已與被害人親屬達成民事和解全數賠償二百六十
    萬元，有調解書、匯款單為憑，仍無以慰被害人親屬之傷痛等及其他一切情狀，
    量處如主文第二項所示之刑，並與其所犯過失致人於死部分所處之刑，定其應執
    行之刑如主文第四項所示。被告雖於事發後迅速與被害人親屬達成民事和解賠償
    ，本院衡其已有悔意且快速補救下，就該二罪已屬量處較輕度之刑責，然其罔顧
    他人生命安全、蔑視人性尊嚴之做法，且其另犯重大違背安全駕駛罪另案審理中
    ，本院認不宜對其所宣告之刑併諭知緩刑，併於敘明。
六、被告所涉刑法第一百八十五條之三重大違背安全駕駛罪，另案審理中。
據上論斷，應依刑事訴訟第三百六十八條、第三百六十九條第一項前段、第三百六十
四條、第二百九十九條第一項前段、刑法第一百八十五條之四、第五十五條前段、第
五十一條第五款，判決如主文。
本案經檢察官董明正到庭執行職務。
中    華    民    國      九十      年       八       月      十 七     日
                              臺灣高等法院高雄分院刑事第八庭
                                  審判長法官  郭雅美
                                        法官  張盛喜
                                        法官  莊飛宗
右正本證明與原本無異。
過失致死部分不得上訴。
肇事遺棄部分如不服本判決，應於判決送達後十日內向本院提出上訴狀，其未述理
由者並應於提出上訴狀後十日內向本院補提理由書（應附繕本)。
                                      書記官  張明賢
中    華    民    國      九十      年       八       月      二十一    日
附錄：本判決論罪科刑法條全文
刑法第一百八十五條之四：
駕駛動力交通工具肇事，致人死傷而逃逸者，處六月以上五年以下有期徒刑。
刑法第二百七十六條第一項：
因過失致人於死者，處二年以下有期徒刑、拘役或二千元以下罰金。
                                                                  Ａ


司法院資訊處製作；財團法人民間司法改革基金會備份。
